臺灣高等法院刑事判決
109年度上易字第765號
上  訴  人  
即  被  告  黃新穆


                  （另案在法務部○○○○○○○○○○○                       執行中）
上列上訴人即被告因傷害案件，不服臺灣新北地方法院108 年度
易字第972號，中華民國109 年1月16日第一審判決（起訴案號：
臺灣新北地方檢察署108 年度偵字第13227號），提起上訴，本
院判決如下：
    主  文
上訴駁回。
    理  由
一、按不服地方法院之第一審判決而上訴者，應向管轄第二審之
    高等法院為之；上訴書狀應敘述具體理由；第二審法院認為
    上訴書狀未敘述理由或上訴有第 362條前段情形，應以判決
    駁回之，刑事訴訟法第361條第 1項、第367條前段定有明文
    。就修法過程以觀，原草案為：「依前項規定提起上訴者，
    其上訴書狀應敘述理由，並引用卷內訴訟資料，具體指摘原
    審判決不當或違法之事實。其以新事實或新證據為上訴理由
    者，應具體記載足以影響判決結果之理由。」嗣經修正通過
    僅保留「上訴書狀應敘述具體理由」之文字，其餘則刪除，
    故所稱「具體理由」，並不以其書狀應引用卷內訴訟資料，
    具體指摘原審判決不當或違法之事實，亦不以於以新事實或
    新證據為上訴理由時，應具體記載足以影響判決結果之情形
    為必要。但上訴之目的，既在請求第二審法院撤銷或變更第
    一審之判決，所稱「具體」，當係抽像、空泛之反面，若僅
    泛言原判決認事用法不當、採證違法或判決不公、量刑過重
    等空詞，而無實際論述內容，即無具體可言。從而，上開法
    條規定上訴應敘述具體理由，係指須就不服判決之理由為具
    體之敘述而非空泛之指摘而言。倘上訴理由就其所主張第一
    審判決有違法或不當之情形，已舉出該案相關之具體事由足
    為其理由之所憑，即不能認係徒托空言或漫事指摘；縱其所
    舉理由經調查結果並非可採，要屬上訴有無理由之範疇，究
    不能遽謂未敘述具體理由（最高法院106年度第8次刑事庭會
    議決議參照）。是僅泛言原判決認事用法不當、採證違法或
    判決不公、量刑過重，而無實際論述何以認事用法不當、採
    證違法、量刑過重者，自難認業已陳述具體理由。又按刑事
    訴訟法第361條第2項規定：「上訴書狀未敘述理由者，應於
    上訴期間屆滿後二十日內補提理由書於原法院。逾期未補提
    者，原審法院應定期間先命補正。」就其文義以觀，僅祇「
    理由」，而非「具體理由」，自應認係專就全未敘述理由一
    情予以規範，尚不包含雖敘述理由，卻非具體理由之情形在
    內，修正理由內且說明：「上訴理由是否具體，係屬第二審
    法院審查範圍，不在命補正之列」。是第一審法院僅須對於
    完全未敘述理由之上訴書狀，定期命為補正；對於載有具體
    或空泛（不具體）理由之上訴書狀，則無裁定命補正之餘地
    。又對照亦同時修正之刑事訴訟法第367 條，增定於「上訴
    書狀未敘述理由」之情形，由第二審法院審判長定期間命補
    正。可知乃相互配套之規範，後者係因上訴人應於上訴書狀
    內，敘述其上訴之理由，為上訴合法之必備程式，於聲明上
    訴而完全未敘述理由之情形下，倘第一審法院漏未裁定命補
    正理由，即將卷、證送交第二審法院，仍不能發生移審效力
    ，因其上訴是否合法，尚在未確定狀態，故應由第二審法院
    之審判長基於訴訟程式指揮之職權，限期命為補正，俾消滅
    該不確定狀態；然於上訴書狀已記載理由，卻嫌空泛、不具
    體之情形，則因不符合法律上之程式，既明顯又確定，自毋
    庸贅命補正，而可依第367 條前段規定，逕認上訴不合法，
    判決駁回之（最高法院97年度台非字第454號判決意旨參照
    ）。
二、上訴人即被告乙○○（下稱被告）不服原判決，提起上訴意
    旨略以：被告所犯傷害罪實屬不該，但在犯後也坦承犯行，
    願意與告訴人和解，只是未達共識，懇請給予重新調解之機
    會，若達成和解，請從輕量刑云云。
三、經查，原審適用簡式審判程序，並以被告於警詢、原審準備
    程序及審理中之自白（見偵卷第11頁至第13頁；原審卷第11
    3頁、第119頁）、證人即告訴人甲○○於警詢及偵訊時之證述
    （見偵卷第23頁至第25頁、第69頁、第70頁）、仁愛醫院診
    斷證明書、監視器畫面擷取照片等在卷可稽（見偵卷第31頁
    至第36頁） ，而認定被告有傷害之犯行；並於理由內，詳
    敘其調查證據之結果及取捨證據認定之理由，從形式觀察，
    於法尚無不合。又按量刑之輕重，係屬事實審法院得依職權
    自由裁量之事項，茍於量刑時，已依行為人之責任為基礎，
    並斟酌刑法第57條各款所列情狀，而未逾越法定範圍，又未
    濫用其職權，即不得遽指為違法。原判決就對於被告之量刑
    部分，已審酌被告因同案被告廖家緯不思以合法方式解決債
    務糾紛，又誤認其與告訴人有債務糾紛，竟受同案被告廖家
    瑋之糾集而對告訴人暴力相向，致告訴人受有傷害，欠缺尊
    重他人身體法益之觀念，實屬不該；兼衡被告之素行、雖坦
    承犯行，惟尚未賠償告訴人所受損害之犯後態度，被告國中
    畢業之智識程度、擔任油漆工、入監前與母親及1 名未成年
    子女同住之家庭生活狀況等一切情狀，而為量刑之基準，經
    核並未逾法定刑度，於法即無違誤。被告上訴意旨，形式上
    雖已敘述上訴理由，但並未具體指摘原判決濫用刑罰裁量權
    限或有何不當或違法，而構成應予撤銷之具體事由，至被告
    所稱欲與告訴人和解部分，被告從未於警詢中或原審準備程
    序或審理程序中提及欲與告訴人和解之事宜（見偵卷第11頁
    至第13頁；原審卷第111頁至第119頁），且告訴人亦於原審
    稱：被告應該也賠不出來，所以也不用幫我跟被告安排調解
    了等語，有原審公務電話紀錄表1紙可參（見原審卷第99頁
    ），足見被告所稱：願意與告訴人和解，只是未達共識等語
    ，與事實有違。綜上，被告上訴理由僅係表達個人主觀上對
    法院量刑之期盼，難謂已提出合於刑事訴訟法第361 條第1 
    項規定之具體理由。依上開說明，被告之上訴未敘明具體理
    由而不合法定程式，自應予駁回，並不經言詞辯論為之。
四、據上論斷，應依刑事訴訟法第367條前段、第372條，判決如
    主文。
中　　華　　民　　國　　109 　年　　4 　　月　　27　　日
                  刑事第九庭  審判長法　官  潘翠雪
                                    法　官  林庚棟
                                    法　官  葉力旗
以上正本證明與原本無異。
不得上訴。
                                    書記官  王心琳
中　　華　　民　　國　　109 　年　　4 　　月　　28　　日
附錄：本案論罪科刑法條全文
修正前刑法第277 條
傷害人之身體或健康者，處3 年以下有期徒刑、拘役或1 千元以
下罰金。
犯前項之罪因而致人於死者，處無期徒刑或7 年以上有期徒刑；
致重傷者，處3 年以上10年以下有期徒刑。